臺灣高雄地方法院民事裁定
108年度消債清字第60號
聲  請  人  張美卿  
0000000000000000

0000000000000000

0000000000000000

代  理  人  洪榮生  
上列當事人因消費者債務清理事件聲請清算，本院裁定如下：
    主  文
聲請人張美卿自民國一百零八年七月八日下午四時起開始清算程
序。
命司法事務官進行本件清算程序。
    理  由
一、本件聲請意旨略以：伊無力清償債務，曾向本院聲請前置調
    解，因無還款能力而於民國108年3月11日調解不成立，因聲
    請人有不能清償債務或有不能清償之虞，復未經法院裁定開
    始清算程序或宣告破產，爰依法聲請准予裁定清算等語。
二、按「債務人不能清償債務或有不能清償之虞者，得依本條例
    所定更生或清算程序，清理其債務。」消費者債務清理條例
    第3條定有明文。衡以消費者與金融機構間債之關係之發生
    ，係依契約自由原則及相互間之信賴為基礎，此為社會經濟
    活動得以維繫及發展之重要支柱，債務人經濟窘迫，固不應
    任其自生自滅，債權人一方之利益，仍不能因之摒棄不顧。
    是債務人於協商程序中，自應本於個人實際財產及收支狀況
    ，依最大誠信原則，商討解決方案。如終究不能成立協商，
    於聲請更生或清算時，法院審酌上開條文所謂「不能清償或
    有不能清償之虞」，自宜綜衡債務人全部收支、信用及財產
    狀況，評估是否因負擔債務，而不能維持最基本之生活條件
    ；所陳報之各項花費，是否確屬必要性之支出；如曾有協商
    方案，其條件是否已無法兼顧個人生活之基本需求等情，為
    其判斷之準據。
三、經查：
  ㈠聲請人所主張上開事實，業據其提出信用報告（108年度司消
    債調字第74號卷，下稱調卷，第6頁）、財團法人金融聯合
    徵信中心前置協商專用債權人清冊（調卷第8至9頁）、財產
    及收入狀況說明書（調卷第11至13頁）、戶籍謄本（本案卷
    第17頁）、財政部高雄國稅局105年及106年度綜合所得稅各
    類所得資料清單及總歸戶財產查詢清單（本案卷第21至23頁
    ）、薪資明細表（本案卷第27至40頁）、存摺（本案卷第45
    至46頁）、債權人清冊（本案卷第69頁）、商業保險投保資
    料查詢結果表（本案卷第72頁）等在卷可參。
  ㈡次查，聲請人於106年及107年度申報所得分別為106,982元、
    277,808元（均為爭鮮股份有限公司薪資所得），惟其自陳
    聲請清算前2年內於爭鮮公司之薪資所得每月約為26,400元
    ，名下無財產，勞工保險投保單位為爭鮮股份有限公司，另
    有遠雄人壽保單解約金2,248元。又聲請人現就讀國立○○科
    技大學進修部四技二年級，於爭鮮公司打工，據爭鮮公司之
    員工薪資條所載108年1月至3月以應發金額扣除勞健保費後
    之每月收入分別為24,025元、24,430元、20,837元，合計69
    ,292元，平均每月收入為23,097元（計算式：69,292÷3＝23,
    097，本件均係採四捨五入計算）等情，此有上開綜合所得
    稅各類所得資料清單、財產歸屬清單、勞工保險被保險人投
    保資料表、遠雄人壽保險股份有限公司書函、在學證明書、
    學生證及本院依職權調閱107年度稅務電子閘門財產所得調
    件明細表及勞保局電子閘門投保紀錄（本案卷第12頁、第22
    至40頁、第62至65頁、第75至76頁）在卷可參。則在查無聲
    請人有其他收入來源之情形下，佐以其現年21歲，勞工保險
    投保薪資為11,100元，107年平均每月所得為23,151元，其
    自陳每月平均薪資26,400元均高於上開證明資料所示收入，
    是本院即以其自陳每月收入26,400元作為核算其現在償債能
    力之基礎，應能反映真實收入狀況。
  ㈢關於聲請人個人日常必要支出部分，聲請人陳稱其與母親共
    同租屋居住，每月房租7,000元，此有房屋租賃契約書及跨
    行匯款申請書在卷可稽（本案卷第47至53頁）。按債務人必
    要生活費用，以最近一年衛生福利部或直轄市政府所公告當
    地區每人每月最低生活費一點二倍定之，本條例第64條之2
    第1項定有明文。本院參酌衛福部社會司所公告108年度高雄
    市最低生活費標準為13,099元，則聲請人每月生活所必需除
    有特殊情形並有證據證明者外，自宜以此數額之1.2倍即15,
    719元為度，始得認係必要支出。又上開最低生活費用之標
    準，係照當地最近1年平均每人消費支出60％，依其基準之家
    庭收支調查報告調查表格式所示有關經常性支出之調查項目
    ，其原即包括利息支出、食品、衣著、房租及水費、電費、
    醫療保健、交通、娛樂、教育等基本生活需求。本院認在聲
    請人未能立證證明其有其他特殊需求之情形下，其個人必要
    生活費用即應以此為限度。
  ㈣至扶養部分，聲請人主張扶養母親，每月扶養費6,500元。按
    直系血親相互間，互負扶養之義務，民法第1114條第1款定
    有明文。查聲請人母親李○○為51年生，106年及107年度申報
    所得均為0元，名下無財產，勞工保險投保單位為高雄市船
    舶修護職業工會等情，此有戶籍謄本、存摺、診斷證明書及
    本院依職權調閱稅務電子閘門財產所得調件明細表附卷可憑
    （本案卷第17頁、第24頁、第60至61頁、第43至44頁、第73
    至74頁）。扶養費用部分，依消費者債務清理條例第64條之
    2第1項及第2項規定，債務人必要生活費用，以最近一年衛
    生福利部或直轄市政府所公告當地區每人每月最低生活費一
    點二倍定之；受扶養者之必要生活費用，準用第1項規定計
    算基準數額，並依債務人依法應負擔扶養義務之比例認定之
    ，而108年度高雄市每人每月生活所必需即為最低生活費標
    準13,099元之1.2倍即15,719元，是聲請人之母親每月生活
    所必需15,719元，由2名扶養義務人（參本案卷第67頁家族
    系統表）共同分擔後，以每人7,860元（計算式：（15,719÷
    2＝7,860）為度，聲請人主張每月支出母親扶養費6,500元，
    低於本院計算之基準，係屬合理。
四、綜上所述，以聲請人現每月收入26,400元為其償債能力基準
    ，扣除個人必要生活費15,719元及母親扶養費6,500元後，
    餘4,181元，而聲請人之債權人為國泰人壽股份有限公司，
    負債總額為4,601,633元（參調卷第38頁），扣除遠雄人壽
    保險解約金2,248元，以聲請人於調解程序自陳每月可清償4
    ,500元計算，需約85年【計算式：（4,601,633－2,248）÷4,
    500÷12＝85.2】始能清償完畢，應認其已不能清償債務。此
    外，復查無聲請人有消費者債務清理條例第6條第3項、第8
    條或第82條第2項所定駁回清算聲請之事由存在，則聲請人
    聲請清算為有理由，應予准許，爰命司法事務官進行本件清
    算程序。
五、依消費者債務清理條例第83條第1項、第16條第1項，裁定如
    主文。
中　　華　　民　　國　　108 　年　　7 　　月　　8 　　日
                  民事庭　法　官　沈建興
以上正本係照原本作成。
本裁定不得抗告。
中　　華　　民　　國　　108 　年　　7 　　月　　8 　　日
                          書記官  胡美儀